臺灣高等法院臺南分院刑事判決　　　　　九十一年度交上訴字第一二六號　孝股
　　　上　訴　人　臺灣臺南地方法院檢察署檢察官
　　　被　　　告　甲○○
右上訴人因被告公共危險案件，不服臺灣臺南地方法院九十一年度交訴字第二三一號
中華民國九十一年八月二十六日第一審判決（起訴案號：臺灣臺南地方法院檢察署九
十一年度偵字第四一三二號），提起上訴，本院判決如左：
    主  文
原判決撤銷，發回臺灣臺南地方法院。
    理  由
一、上訴意旨略以：被告甲○○現服替代役，按兵役法第二十五條第二項規定：「服
    替代役期間連同軍事基礎訓練，不得少於常備兵現役役期，其期間無現役軍人身
    分。」，則被告甲○○並無現役軍人身分，普通法院對其仍有審判權，原審適用
    法律顯有違誤等語。
二、原判決以：現役軍人犯陸海空軍刑法或其特別法之罪，依軍事審判法之規定追訴
    審判之；又犯罪在任職服役中，發覺在離職離役後者，由法院審判，軍事審判法
    第一條第一項、第五條第二項分別定有明文。從而，現役軍人在任職服役中，犯
    陸海空軍刑法之罪，且發覺時亦於任職服役中者，自應由軍事機關依據軍事審判
    法追訴審判，普通法院對之即無審判權。新修正並自九十年十月二日起施行之陸
    海空軍刑法之第五十四條第一項及第七十六條第一項第三款，業將酒後駕車及肇
    事逃逸等公共危險罪，分別納入陸海空軍刑法之處罰範圍。本件被告甲○○係於
    民國九十年六月二十八日入營服替代役，尚未離役，而於九十一年一月十二日，
    觸犯本件肇事逃逸之公共危險罪嫌，是其犯罪當時，不僅具有現役軍人之身分，
    其所為亦係犯陸海空軍刑法之罪，且發覺時亦在服役中，其所犯應由軍事機關依
    據軍事審判法追訴審判，普通法院對之並無審判權，乃不經言詞辯論，逕為不受
    理判決之諭知。
三、經查：按服替代役期間連同軍事基礎訓練，不得少於常備兵現役役期，其期間無
    現役軍人身分，為兵役法第二十五條第二項所明定。本件被告甲○○於民國九十
    年六月二十八日入營服替代役，尚未離役，此有法務部戶役政連結作業系統個人
    兵籍資料一紙在卷足參，則依前開兵役法之規定，被告甲○○於觸犯本件肇事逃
    逸之公共危險罪嫌時，並無現役軍人身分，普通法院對其應有審判權。是原審以
    無審判權，逕予諭知不受理判決，即有未恰。檢察官上訴意旨，執以指摘原判決
    不當，為有理由，自應將原判決撤銷，發回原審法院另為妥適處理，並不經言詞
    辯論為之。
據上論斷，應依刑事訴訟法第三百六十九條第一項但書、第三百七十二條，判決如主
文。
中      華      民      國    九十一    年     十二     月      五      日
                                     臺灣高等法院臺南分院刑事第五庭
             審判長法官  鄭  文  肅
                                                   法官  王  浦  傑
                                                   法官  陳  珍  如
右正本證明與原本無異。
如不服本判決，應於判決送達後十日內向本院提出上訴狀，其未敘述理由者並應於提
出上訴狀後十日內向本院補提理由書（應附繕本)。
                                             法院書記官  周  美  莉
中    華    民    國      九十一      年      十二     月      五     日
